臺灣高等法院刑事判決　　　　　　　　　　　　　　　九十三年度上訴字第七二號
　　上　訴　人　臺灣臺北地方法院檢察署檢察官
　　被　　　告　丙○○
　　指定辯護人　劉韋德律師
右上訴人因被告強盜案件，不服臺灣臺北地方法院九十二年度訴字第一五二Ｏ號，中
華民國九十二年十一月二十七日第一審判決（起訴案號：臺灣臺北地方法院檢察署九
十二年度偵字第一一三四一號）提起上訴，本院判決如左：
    主  文
原判決關於竊盜部分撤銷。
丙○○竊盜，累犯，處拘役伍拾日，如易科罰金以佰元折算壹日。
其他上訴駁回。
    事  實
一、丙○○有多次犯罪紀錄，其中於民國八十七年間因犯搶奪罪，經臺灣臺北地方法
    院以八十七年度訴字第一七０三號刑事判決判處有期徒刑七月確定，甫於九十年
    十二月五日執行完畢，仍不知悛悔，竟意圖為自己不法之所有，於九十一年三月
    十五日下午四時許，進入臺北市○○區○○路三段二二五號一樓乙○○所經營之
    「阿輝西北小吃店」內，趁乙○○不注意之際，徒手竊取長壽香煙一包 (價值新
    臺幣四十五元) ，甫得手，即為乙○○查覺，丙○○旋即跑回臺北市○○路○段
    二二九巷二號住處，適乙○○之夫甲○○自外返家，經乙○○告知得知上情，乃
    前往隔鄰丙○○住處，欲索回遭竊之長壽香煙，雙方一言不合，彼此竟另行基於
    傷害之犯意，甲○○手持鐵製器具，丙○○則丟擲其所有家中木椅，互相出手毆
    打，致甲○○因而受有左額撕裂傷二公分（LASERATION 2CM）普通傷害、丙○○
    則有右頭顱裂傷之普通傷害（傷害部分未據告訴）。
二、案經被害人甲○○訴由臺北市政府警察局文山第二分局報告台灣台北地方法院檢
    察署檢察官偵查起訴。
    理  由
壹、竊盜部分：
一、被告丙○○前因意圖為自己不法所有，於九十一年二月十五日凌晨一時許，在臺
    北市○○區○○路三段二三九號之「雙鳳卡拉ＯＫ」店內，乘該店店員李如芳不
    注意之際，竊取李如芳所有放置在該店內櫃檯上之黑色腰包一只之情，業經臺灣
    臺北地方法院於九十二年四月十八日以九十一年度易字第九九三號刑事判決判處
    有期徒刑七月確定，有該案刑事判決書影本及本院被告全國前案紀錄表各一件附
    卷可參。而本件公訴意旨所指之被告於九十一年三月十五日竊取被害人乙○○所
    有香煙一包之竊盜犯行，與前開竊盜犯行，前後時間雖僅相距一個月，然被告於
    本院調查時供稱：「 (你是否在二月十五日那次偷腰包之時，就有想如果有機會
    還要再偷人家的東西？) 沒有，就是一時起貪念」、「 (三月十五日是否身上沒
    有錢，才拿人家的香煙？) 是」、「 (所以三月十五日偷香煙並不是在你二月十
    五日原定的犯罪計畫內？) 不是」等語，顯然本件竊盜犯行非在前開竊盜犯行犯
    罪計畫範圍之內，而係被告因缺乏金錢，中途偶發之新竊盜犯意，故本件竊盜犯
    行與前開已經判決確定之竊盜犯行，難認有何連續犯之裁判上一罪關係，本院自
    仍應就本件竊盜犯行為實體審究，合先敘明。
二、右開竊盜事實，業據被告於本院調查、審理時坦承不諱，核與被害人乙○○於警
    詢、偵查及原審調查時指訴之情節相符，復有長壽香煙一包扣案可稽，被告竊盜
    犯行，其事證明確，堪以認定。
貳、傷害部分：
一、訊據被告對於右揭時、地毆傷甲○○一事固不否認，核與告訴人甲○○於警詢、
    偵查及原審審理中指訴之受傷情節相符，並有告訴人甲○○於九十一年三月十五
    日下午在台北市立萬方醫院之急診病歷紀錄一份在卷可稽，雖被告辯稱其係正當
    防衛云云，然告訴人堅指係被告先行出手攻擊，且被告與告訴人甲○○互毆之時
    ，亦無其他第三人在場，且被告與告訴人甲○○雙方均受有傷害，且均屬頭部之
    撕裂傷，其傷勢輕重難分軒輊，實難認定被告僅係出於防衛之意思，而非傷害之
    意思，且按彼此互毆，必以一方初無傷人之行為，因排除對方不法之侵害而加以
    還擊，始得以正當防衛論，故無從分別何方為不法侵害之互毆行為，不得主張防
    衛權，最高法院著有三十年度上字第一○四○號判例意旨可資參照，是被告與告
    訴人甲○○之互毆既無從分辨其先後，且被告與告訴人甲○○所受之傷勢均屬撕
    裂傷，均非輕微，顯係各自基於傷害犯意所為之互毆，被告主張正當防衛云云，
    即洵無據。被告傷害犯行，其事證亦明，洵堪認定。
參、論罪科刑部分：
一、核被告所為，係犯刑法第三百二十條第一項之竊盜罪及同法第二百七十七條第一
    項之普通傷害罪。被告有如事實欄所載之犯罪科刑及執行情形，有臺灣高等法院
    被告全國前案紀綠表在卷可按，其受有期徒刑之執行完畢後五年以內再犯本件有
    期徒刑以上之罪，均屬累犯，各應依刑法第四十七條之規定加重其刑。被告所犯
    上開竊盜罪及傷害罪，其犯意各別，行為互異，應分論併罰。公訴意旨雖認被告
    竊得被害人乙○○所有之長壽香煙一包後，被害人之夫甲○○返家見被害人乙○○追喊被告行竊，立即自後追躡被告直至臺北市○○路○段二二九巷二號被告住
    處，詎被告為防護贓物、脫免逮捕，而持椅子砸向告訴人甲○○而受傷昏厥，施
    以強暴，應屬刑法第三百二十九條之準強盜罪嫌。然查：告訴人甲○○於原審審
    理時證稱：「 (你太太在何處跟你說？)店門口」、「 (有無見到被告？)我太太
    喊他的名字，我就知道且被告住在我家隔壁」、「 (你追被告時，你太太在哪裡
    ？) 店裡，我太太在店門口告訴我」等語，告訴人甲○○於原審審理中對公訴人
    詰問其妻告知被告竊盜當下，其有無見及被告之問題，僅以其妻呼喊被告姓名且
    被告住其隔壁，其即知係被告等語相應，原審法官再次詰問追尋當時有無親見被
    告，又以不付追憶推託（見原審九十二年十一月四日審判筆錄），被害人乙○○
    既然係在店門口告知告訴人甲○○被告竊盜之情，足徵被害人乙○○並未對被告
    跟蹤追躡，而告訴人甲○○對於是否目睹被告一節，亦無法為翔實之證述，益徵
    告訴人甲○○亦非尾隨追躡被告至其住處，復參諸證人即到場處理員警吳明道於
    原審證稱：抵達後在被告家門口遇見甲○○，甲○○乃告以被告竊煙躲於家中，
    並發現被告當時躲在家中廁所等情（見原審九十二年十月二日審判筆錄），及被
    告所住台北市○○區○○路三段二二九巷二號一樓與告訴人甲○○所居同路段二
    二五號相隔咫尺等事證參互以觀，告訴人甲○○應未親見被告行竊，而係因其妻
    即被害人乙○○事後在店門口告知被告行竊，乃藉地利之便，前往被告住處並要
    求躲避家中之被告還煙，被告辯稱竊煙後隨即返家多時，告訴人甲○○始入內與
    之爭執等情，要非子虛。被害人乙○○雖證以甲○○得知被告竊煙即行追躡，其
    亦隨後跟隨云云，不但與證人吳明道所證接獲通知後先至乙○○店中與乙○○交
    談，始往被告家中等語相左，且其與甲○○有夫妻之親，又因告訴人甲○○亦出
    手打傷被告，證言難免偏頗迴護，尚難憑信。從而，告訴人甲○○與被告在被告
    家中所生肢體衝突，既非被告在行竊之盜所當場，亦非跟蹤追躡途中所為，按諸
    最高法院二十八年上字第一九八四號判例意旨，被告傷害告訴人甲○○部分即非
    準強盜罪之構成要件之一部，自僅能另論以被告傷害罪名，公訴意旨認係犯準強
    盜罪名，似有未洽，惟起訴之社會基本事實同一，本院自得變更檢察官所引起訴
    法條，附此敘明。
二、原判決就被告竊盜部分未詳予審究，逕以被告所犯本件竊盜犯行與前開竊盜犯行
    ，時間相近，遽認有連續犯之裁判上一罪關係，並諭知免訴，即有未洽，公訴人
    之上訴意旨以此指摘原判決此部分之不當，為有理由，應由本院將原判決關於竊
    盜罪部分予以撤銷改判，爰審酌被告素行不佳，竊盜之動機、方法、竊盜所得僅
    區區四十五元，被害人所受損害輕微，及被告犯罪後態度等一切犯罪情狀，量處
    如主文第二項所示之刑，並諭知易科罰金之折算標準示懲。至原判決就傷害部分
    ，以被告所犯罪証明確，援引刑法第二百七十七條第一項、第四十七條、第四十
    一條第一項前段、第三十八條第一項第二款，罰金罰鍰提高標準條例第一條前段
    、第二條之規定，並審酌被告素行不佳，其互毆傷害犯罪之動機、目的、所生告
    訴人傷害程度及其所受右頭顱裂傷之傷勢較重、犯罪後態度等一切犯罪情狀，量
    處有期徒刑六月，並諭知易科罰金之折算標準示懲，至被告持供毆傷告訴人甲○○所用之木椅一把，雖未扣案，惟係被告住處內所擺設之家具，顯屬被告所有且
    無證據證明已經滅失，併依刑法第三十八條第一項第二款規定宣告沒收。核原判
    決就傷害罪部分之認事用法，允無違誤，量刑妥適，且對於被告施強暴於告訴人
    甲○○成傷並非在盜所現場，亦非在跟蹤追躡中所為詳為闡述，上訴意旨猶執被
    告係竊盜後為防護贓物、脫免逮捕而在告訴人甲○○跟蹤追躡中對之施以強暴，
    應屬準強盜之陳詞而提起上訴，此部分上訴為無理由，應駁回其此部分之上訴。
據上論斷，應依刑事訴訟法第三百六十九條第一項前段、第三百六十八條、第三百六
十四條、第二百九十九條第一項前段、第三百條，刑法第三百二十條第一項、第四十
七條、第四十一條第一項前段，罰金罰鍰提高標準條例第一條前段、第二條，判決如
主文。
本案經檢察官賴俊雄到庭執行職務。
中　　　華　　　民　　　國　　九十三　　年　　　二　　　月　　二十七　　日
                              臺灣高等法院刑事第二十四庭
                                  審判長法  官  陳  貽  男
                                        法  官  陳  憲  裕
                                        法  官  徐  世  禎
右正本證明與原本無異。
檢察官如不服本判決，應於收受送達後十日內向本院提出上訴書狀，其未敘述上訴之
理由者並得於提起上訴後十日內向本院補提理由書（均須按他造當事人之人數附繕本
）。
被告不得上訴。
                                        書記官  陳  玲  憶
中　　　華　　　民　　　國　　九十三　　年　　　二　　　月　　二十七　　日
附錄本判決論罪科刑法條：
中華民國刑法第三百二十條第一項
(普通竊盜罪、竊佔罪)
意圖為自己或第三人不法之所有，而竊取他人之動產者，為竊盜罪，處五
年以下有期徒刑、拘役或五百元以下罰金。
中華民國刑法第二百七十七條第一項
(普通傷害罪)
傷害人之身體或健康者，處三年以下有期徒刑、拘役或一千元以下罰金。
